【裁判字號】    92,上易,758
【裁判日期】    921015
【裁判案由】    清償債務
【裁判全文】
臺灣高等法院民事判決                            九十二年度上易字第七五八號
    上  訴  人  甲○○
    訴訟代理人  吳  真
    被  上訴人  乙○○
右當事人間請求清償債務事件，上訴人對於中華民國九十二年五月十四日臺灣桃園地
方法院九十一年度訴字第一八九四號判決提起上訴，經於九十二年十月一日言詞辯論
終結，本院判決如左：
    主      文
上訴駁回。
第二審訴訟費用由上訴人負擔。
    事      實
甲、上訴人方面：
壹、聲明：
（一）原判決廢棄。
（二）被上訴人應給付上訴人新台幣（下同）五十三萬七千零八十元，其中十八萬元
      自民國（下同）七十五年一月七日起，十二萬五千元自七十五年一月八日起，
      二十三萬二千八十元自七十五年三月十三日起，均至清償日止，按年息百分之
      二十計算之利息。
貳、陳述：除與原判決記載相同部分，茲予引用外，並補稱：
（一）上訴人前係依消費借賃之法律關係對被上訴人之被繼承人譚錦增發支付命令，
      自應生中斷時效之效果。原審法院八十九年度訴字第一三四九號清償債務事件
      審理中，亦均以消費借貸關係審理，嗣因上訴人將借貸關係誤稱為票據關係，
      被上訴人之被繼承人譚錦增始提出時效抗辯，此有筆錄為證，是譚錦增知悉上
      訴人係依消費借貸關係聲請支付命令，故該支付命令與起訴有同一效力，本件
      有消滅時效中斷之事由，不因上訴人口誤而受影響。
（二）譚錦增於八十九年十月十一日開庭後，即對上訴人表示願每月一萬元分期清償
      本金及利息，惟遭上訴人所拒，及至九十年一月十五日開庭前，仍再度對上訴
      人表示願盡力分期清償本利，仍遭上訴人所拒，均有證人在場親聞，顯見系爭
      債務確因譚錦增承認而中斷時效。
（三）被上訴人始終知悉本件債務，其自應將上訴人之債權列入譚錦增遺產之分配。
參、證據：援用原審所提之立証方法。
乙、被上訴人方面：
壹、聲明：上訴駁回。
貳、陳述：除與原判決記載相同部分，茲予引用外，並補稱：
    伊僅係譚錦增之限定繼承人，譚錦增之遺產已拍賣分配，伊自無須再行負責。
參、證據：除援用原審所提之立証方法外，並補提原審法院民事執行處通知、被上訴
    人限定繼承資料等影本為證。
    理      由
一、上訴人起訴主張：被上訴人之被繼承人譚錦增於七十四年十二月上旬，持其所簽
    發支票二紙及背書轉讓之支票一紙，向上訴人借款五十三萬七千零八十元，並約
    定清償日即為票載發票日，如支票未予兌現，即以年息百分之二十四計算遲延利
    息，嗣譚錦增死亡，其繼承人僅被上訴人為限定繼承，其餘均拋棄繼承，爰依繼
    承及消費借貸法律關係請求被上訴人給付如其聲明所示之金額及遲延利息。
二、被上訴人則以：本件業經原審法院判決確定，且時效亦已消滅等語，資為抗辯。
三、查，上訴人前曾聲對被上訴人之被繼承人譚錦增聲請支付命令，經原審法院以八
    十九年度促字第二一四五○號裁定核發命譚錦增給付五十三萬七千零八十元及遲
    延利息之支付命令，嗣經譚錦增聲明異議，依法視同以支付命令之聲請為起訴，
    後繫屬原審法院八十九年度桃簡字第一二三九號清償債務事件，上訴人並當庭陳
    明訴訟標的「不是依借貸關係而是依票據關係請求」（參見原審八十九年度桃簡
    字第一二三九號卷第十五頁），因而遭原審法院以票據權利時效消滅為由，判決
    駁回原告之訴，此已據原審法院調取前揭案卷查明確實，該案既未就兩造間消費
    借貸法律關係而為判斷，則本件上訴人起訴自無違反該案既判力而有重複起訴情
    事。又原審八十九年度桃簡字第一四一五號給付票款事件，業經原審九十年度簡
    上字第二四六號判決確定，該案當事人為訴外人吳真及譚錦增（後由被上訴人承
    受訴訟），與本案當事人不同，上訴人起訴主張權利亦非繼受訴外人吳真而來，
    前揭確定判決效力自不及於本件上訴人。被上訴人抗辯稱上訴人起訴訴訟標的為
    確定判決之效力所及，起訴不合程式云云，殊非可採。
四、次按「請求權，因十五年間不行使而消滅。但法律所定期間較短者，依其規定。
    」，民法第一百二十五條定有明文。上訴人主張被上訴人之被繼承人譚錦增持支
    票三紙向伊借款，約定清償日即為票載發票日，而上開支票票載發票日分別為七
    十五年一月六日、同年月七日、同年三月十二日，並有上開支票影本附卷可按。
    遲至九十年一月六日、同年月七日、同年三月十二日時效即屬完成。上訴人雖曾
    聲請本院以八十九年度促字第二一四五０號對於被上訴人之被繼承人譚錦增發支
    付命令，惟該案聲請狀並未表明請求之法律依據，而上訴人於該案言詞辯論期日
    復陳明「不是依借貸關係而是依票據關係請求」，有如前述，且若上訴人業於該
    案主張消費借貸法律關係，既經判決確定，即應受該案既判力拘束，上訴人提起
    本件訴訟程式即屬不合法而不得提起，足認上訴人於該案實未就消費借貸關係而
    為請求，自不生因曾依督促程序聲請發支付命令視為起訴而中斷消滅時效，故應
    重新起算消滅時效情事。上訴人以此主張消滅時效中斷並未完成云云，自不足採
    。
五、第按，消滅時效因請求、承認、起訴而中斷。所謂承認，指義務人向請求權人表
    示是認其請求權存在之觀念通知而言（最高法院五十一年度台上字第一二一六號
    判例參照）。故必須義務人向權利人表示認識其權利存在，始得謂為「承認」（
    最高法院七十七年度台上字第一五六０號判決參照）。查譚錦增於原審八十九年
    度訴字第一三四九號清償債務事件八十九年十月十一日言詞辯論期日固曾陳述：
    「‧‧‧我只有二張沒有還，是十八萬及十二萬的部分沒有還，總共借二十幾萬
    元。」等語，有上訴人所提該言詞辯論筆錄影本附卷可稽（見本院卷第十三頁）
    ，惟該案係上訴人依票據法律關係向譚錦增起訴請求給付票款，訴訟標的與本件
    消費借貸法律關係不同，且譚錦增前揭陳述，僅就系爭票據緣由為事實上之陳述
    ，並未肯認上訴人消費借貸請求權存在，且譚錦增於該案訴訟中援引時效抗辯反
    對上訴人之訴，亦無承認上訴人請求權存在之意，上訴人蹠拾譚錦增於該案片段
    陳述，率認譚錦增於該案承認上訴人請求權已生時效中斷效果云云，亦難採取。
    再民事訴訟中所謂當事人對於他造主張之事實於言詞辯論時「不爭執」，係指「
    消極的不表示意見」，與民法第一百二十九條第一項第二款規定之「承認」，須
    義務人向請求權人明示或默示方式，表示是認其請求權存在，顯然不同。上訴人
    徒以譚錦增於本院八十九年度桃簡字第一二三九號清償債務事件，對於上訴人主
    張系爭借款金額及利息均不爭執，即謂已生中斷時效效力云云，殊無足取。至其
    主張譚錦增曾在開庭後或開庭前表示願意分期償還系爭債務云云，對此有利事實
    既未能舉証以資証明，自不足採。
六、按時效完成後，債務人得拒絕給付，民法第一百四十四條第一項定有明文。本件
    上訴人所陳系爭消費借貸請求權時效因中斷尚未完成云云，均非可採，故系爭消
    費借貸債權至遲於九十年三月十二日消滅時效均已完成，被上訴人於消滅時效完
    成後，提出時效完成之抗辯而拒絕給付，自屬有理。從而，上訴人本於繼承及消
    費借貸法律關係，請求被上訴人給付五十三萬七千零八十元及各自附表所示利息
    起算日起至清償日止，按年息百分之二十計算之利息云云，為無理由，應予駁回
    ，原審所為上訴人敗訴之判決，於法並無違誤。上訴意旨指摘原判決不當，求予
    廢棄改判，為無理由，應予駁回。
據上論結，本件上訴為無理由，依民事訴訟法第四百四十九條第一項、第七十八條，
判決如主文。
中      華      民      國    九十二    年      十      月     十五     日
                              民事第四庭
                                  審判長法  官  李  瓊  蔭
                                        法  官  楊  豐  卿
                                        法  官  張      蘭
正本係照原本作成。
不得上訴。
中      華      民      國    九十二    年      十      月     十六     日
                                        書記官  應  瑞  霞


司法院資訊處製作；財團法人民間司法改革基金會備份。
